【裁判字號】    98,抗,306
【裁判日期】    980416
【裁判案由】    假處分
【裁判全文】
臺灣高等法院民事裁定                   98年度抗字第306號
抗  告  人  甲○○
上列抗告人與相對人行政院國軍退除役官兵輔導委員會間假處分
事件，對於中華民國97年8月28日臺灣臺北地方法院97年度裁全
字第6073號裁定，提起抗告，本院裁定如下：
    主  文
原裁定廢棄，應由臺灣臺北地方法院更為裁定。
    理  由
一、按民事訴訟法於民國98年1月21日增訂第31條之2規定：「普
    通法院認其無受理訴訟權限者，應依職權裁定將訴訟移送至
    有受理訴訟權限之管轄法院。」其立法理由揭櫫：「為不使
    訴訟審判權歸屬認定困難之不利益由當事人負擔，如普通法
    院認其對訴訟無審判權，應依職權以裁定移送至有審判權法
    院，爰參酌司法院釋字第五四○號解釋意旨及行政訴訟法第
    十二條之二第二項規定，於第二項明定之。」又按民事訴訟
    法施行法第2條本文規定：「除本法別有規定外，修正民事
    訴訟法於其施行前發生之事項亦適用之。」亦即民事訴訟法
    之適用係採溯及既往之原則，故雖抗告人係於民事訴訟法第
    31條之2規定之增訂前為本件假處分事件之聲請，然本於上
    開溯及既往之原則，抗告人於假處分之聲請後民事訴訟法第
    31條條之2規定始增訂，仍有民事訴訟法第31條條之2規定之
    適用，亦即倘聲請人於其聲請時民事訴訟法第31條條之2規
    定雖尚未增訂，然基於民事訴訟法適用之溯及既往之原則，
    亦仍應將該聲請事件移送至有管轄權之法院，俾免將訴訟審
    判權歸屬認定困難之不利益由當事人負擔，始符合民事訴訟
    法第31條條之2規定之立法意旨。
二、本件抗告人主張：伊為殘障老兵，依國軍退除役官兵輔導條
    例第16條之規定，相對人應予以安置就養，俾符憲法所保障
    之生存權，惟伊依法向相對人申請安置就養，卻遭相對人將
    伊之聲請為駁回之處分，故相對人未依法安置就養，且其適
    用法律顯有錯誤；又相對人審查就養標準過於嚴苛，有濫用
    權利而剝奪人權之虞。另關於就養相關辦法抵觸法律規定，
    顯有違憲法第172條之規定。伊現年72歲，並無工作能力，
    亦無工作收入，爰聲請假處分，使相對人能將抗告人安置就
    養，以免發生饑寒而亡之危險等語，並提出行政院國軍退除
    役官兵輔導委員會台北縣榮民服務處92年6月13日（92）北
    縣榮處字第4284號函、行政院國軍退除役官兵輔導委員會92
    年4月30日輔貳字第0920007320號函、行政院國軍退除役官
    兵輔導委員會92年4月14日輔貳字第0920006296號函、國軍
    退除役官兵就養相關問題釋示暨處理原則附件─附記、清寒
    證明、台灣大學醫學院附設醫院診斷證明書、行政院國軍退
    除役官兵輔導委員會台北榮民總醫院診斷證明書（見原法院
    卷第4頁、第5頁、第6頁之函文、第8頁之附件、第9頁之證
    明、第10頁至第19頁之診斷證明書及本院第7頁、第8頁、第
    9頁之函文、第11頁之附件、及本院卷第7頁、第8頁、第9頁
    之函文、第12頁之證明、第13頁至第18頁之診斷證明書）以
    為釋明。經查，相對人係隸屬行政院，其所職掌之國軍退除
    役官兵之輔導安置事項係屬給付行政，是抗告人向相對人聲
    請安置就養而遭相對人駁回其申請，則關於相對人就抗告人
    是否安置就養所為之准駁，應係屬抗告人公法上權利，是抗
    告人主張其公法上之權利即相對人就其安置就養，有避免急
    迫危險之必要，而聲請假處分之事件，自非屬私權之紛爭，
    固不屬於普通法院之管轄權，揆諸首揭說明，民事訴訟法之
    適用既採溯既往之原則，雖抗告人於聲請假處分時係於民事
    訴訟法第31條之2規定之增訂前，惟仍有民事訴訟法第31條
    之2規定之適用，亦即應將抗告人之假處分聲請事件，應由
    原法院依職權裁定將該事件移送至有權受理審判權限之管轄
    法院，而非以普通法院無管轄權，而駁回抗告人之聲請。原
    法院以其無管轄權，而駁回抗告人假處分之聲請，自有未洽
    。抗告意旨指摘原裁定不當，聲明廢棄，為有理由，爰予以
    廢棄發回原法院，另為適當之裁定。
三、據上論結，本件抗告為有理由，爰裁定如主文。
中    華    民    國    98    年    4     月    16    日
                  民事第七庭
                        審判長法  官  鄭三源
                              法  官  邱  琦
                              法  官  王聖惠
正本係照原本作成。
本裁定除以適用法規顯有錯誤為理由，不得再抗告。如提起再抗
告，應於收受後10日內委任律師為代理人向本院提出再抗告狀。
並繳納再抗告費新台幣1,000元。
中    華    民    國    98    年    4     月    16    日
                              書記官  陳樂觀


司法院資訊處製作；財團法人民間司法改革基金會備份。
